【裁判字號】    98,上易,1385
【裁判日期】    980728
【裁判案由】    詐欺
【裁判全文】
臺灣高等法院刑事判決                98年度上易字第1385號
上  訴  人  臺灣板橋地方法院檢察署檢察官
被      告  丙○○
上列上訴人因被告詐欺案件，不服臺灣板橋地方法院98年度易字
第439號，中華民國98年4月30日第一審判決（起訴案號：臺灣板
橋地方法院檢察署97年度偵字第32139號），提起上訴，本院判
決如下：
    主  文
上訴駁回。
    理  由
一、本案經本院審理結果，認第一審判決以不能證明被告丙○○
    犯罪，對被告丙○○為無罪之諭知，核無不當，應予維持，
    並引用第一審判決書記載之證據及理由（如附件原審判決書
    ）。
二、原判決以不能證明被告丙○○犯罪而為無罪之諭知，並無不
    合。檢察官並因告訴人之聲請提起上訴，其上訴意旨仍執前
    詞認應判決被告有罪，而指摘原判決不當，本院認為無理由
    ，應予駁回。
據上論斷，應依刑事訴訟法第373條、第368條，判決如主文。
本案經檢察官鄭龍照到庭執行職務。
中    華    民    國    98    年    7     月    28    日
                  刑事第一庭    審判長法  官  葉騰瑞
                                      法  官  莊明彰
                                      法  官  王炳梁
以上正本證明與原本無異。
不得上訴。
                                      書記官  陳佳伶
中    華    民    國    98    年    7     月    28    日
附件：
臺灣板橋地方法院刑事判決               98年度易字第439號
公  訴  人  臺灣板橋地方法院檢察署檢察官
被      告  丙○○  男  46歲（民國○○年○月○日生）
                    住臺北縣板橋市○○街28之2號
                    居臺北縣板橋市○○○街32巷5號5樓
                    身分證統一編號：Ｚ000000000號
上列被告因詐欺案件，經檢察官提起公訴（97年度偵字第32139
號），本院判決如下：
    主  文
丙○○無罪。
    理  由
一、公訴意旨略以：被告丙○○於民國95年9 月1 日，由其弟戊○○出面與甲○○簽訂契約，由丙○○負銷售甲○○所有如
    附表所示之15戶房屋，嗣15戶陸續售與陳政祺等十五人，並
    分別辦理所有權移轉登記完畢。詎丙○○竟基於意圖為自己
    不法所有之犯意，自95年9 月25日起至96年10月25日止，向
    頂樓大哥大基地臺租金分配款管理人乙○○稱，伊係代理房
    屋所有權人甲○○收取基地臺租金分配款每月新臺幣（下同
    ）7 萬元，致乙○○陷於錯誤，誤認丙○○係甲○○之代理
    人，因而將前開租金分配款按月交予丙○○，共計98萬元，
    足以生損害於乙○○對大哥大基地臺租金分配之正確性及有
    權取得基地台租金之前房屋所有權人甲○○、及現房屋所有
    權人陳政祺等十五人，因認被告涉犯刑法第339 條第1 項之
    詐欺取財罪嫌。
二、按犯罪事實應依證據認定之，無證據不得認定其犯罪事實；
    又不能證明被告犯罪者，應諭知無罪之判決，刑事訴訟法第
    154 條第2 項、第301 條第1 項分別定有明文。次按所謂證
    據，係指足以認定被告確有犯罪行為之積極證據而言，該項
    證據自須適合於被告犯罪事實之認定，始得採為斷罪資料。
    苟積極證據不足為不利於被告事實之認定時，即應為有利於
    被告之認定，更不必有何有利之證據（最高法院30年上字第
    816 號判例要旨可資參照）。
三、本件公訴人認被告涉犯刑法第339 條第1 項之詐欺取財罪嫌
    ，係以被告於偵查中之供述、告訴人乙○○於偵查中之指訴
    、證人甲○○、林溪河、陳錫安之證述及卷附之臺北縣板橋
    地政事務所民眾閱覽異動索引15份、不動產買賣契約書、補
    充協議書及補充協議書(二)、(四)各1 份、收據14紙為其主要論
    據。
四、訊據被告堅決否認有何詐欺取財之犯行，辯稱：伊之弟戊○○與甲○○就如附表所示之15戶房屋係簽訂買賣契約，而非
    代銷契約，而伊及其弟戊○○既向甲○○購得如附表所示之
    15戶房屋，復經甲○○之代理人丁○○同意由伊收取該15戶
    房屋之基地臺租金，是伊係有權收取此部分基地臺租金之人
    ，伊並非甲○○之代理人等語。經查：
  (一)證據能力：
    本案公訴人所引用之卷證資料（包含人證與文書證據），並
    無證據證明係公務員違背法定程序所取得，又被告以外之人
    於審判外之陳述，經核並無非出於自由意願而為陳述或遭違
    法取證及顯有不可信之情況，再卷內之文書證據，亦無刑事
    訴訟法第159 條之4 之顯有不可信之情況與不得作為證據之
    情形，且被告迄本院言詞辯論終結前均未聲明異議，依刑事
    訴訟法第159 條至159 條之5 之規定，均有證據能力，合先
    敘明。
  (二)被告自95年9 月25日起至96年10月25日止之期間，每月向告
    訴人乙○○收取如附表所示15戶房屋所應分配之頂樓大哥大
    基地臺租金7 萬元，合計取得98萬元等情，業據被告供承不
    諱，且有被告所親書之收據14紙在卷可參（見97年度他字36
    43號偵查卷第5 至18頁），此部分事實，應堪認定。
  (三)告訴人雖指稱：被告推由其弟戊○○與甲○○就如附表所示
    之15戶房屋，於95年9 月1 日所簽訂之契約係房屋代銷契約
    ，被告及其弟戊○○並非如附表所示之15戶房屋之所有人，
    是被告無權收取上開基地臺租金云云。然證人丁○○於本院
    審理時證稱：我當時與甲○○是合夥關係，……（問：當初
    你們這一方，也就是甲○○與你這一方合夥以向法院投標買
    得起訴書所載的15棟房屋（下稱系爭房屋），之後你們與被
    告及其兄弟簽訂上開契約，你們的意思是要將系爭房屋賣給
    被告或被告所指定之人嗎？）是的，事實上的結果也是如此
    。（問：上開不動產買賣契約書是否為甲○○這一方委託被
    告這一方代銷系爭房屋，而非將系爭房屋賣斷給被告？）是
    賣斷給被告這一方，而不是代銷契約。（問：上開契約的文
    字內容是誰擬定的？）由我們這一方起草，再由蔡律師修正
    後，經過買賣雙方，也就是我們這一方與被告這一方確定過
    ，而當時我們有要將系爭房屋賣斷給被告，這個意思也有告
    訴蔡律師等語（見本院卷第139 頁），再參以被告推由其弟
    戊○○與甲○○就如附表所示之15戶房屋所簽訂之契約，該
    契約之名稱為「不動產買賣契約」，且該契約之第一段內容
    即明確載明：「關於甲方（即甲○○）所有後開不動產賣予
    乙方（即戊○○）」等情，有該不動產買賣契約存卷可佐（
    見本院卷第26至31頁），足徵被告辯稱：伊與其弟戊○○係
    向甲○○購買如附表所示之15戶房屋，並約定將該等房屋移
    轉登記於被告及其弟戊○○一方所指定之人等情，顯非虛詞
    ，堪以採信，則告訴人片面指稱被告係為甲○○代銷上開房
    屋之情，核與事證不符，所稱自無從資為不利被告之認定。
  (四)告訴人雖又指稱：被告及其弟戊○○從未登記為該等房屋之
    所有人，亦未獲得原所有人甲○○之授權，代甲○○收取該
    15戶房屋之基地臺租金云云。惟證人丁○○於本院審理時明
    確具結證稱：（問：甲○○這一方投標取得系爭房屋後，於
    95年9 月1 日就跟被告簽訂上開契約，甲○○也就是你們這
    一方的意思是否為從簽約的那時起，只要被告有按約履行契
    約的給付價金的義務，則與系爭房屋有關的費用或權利（此
    權利不包含所有權，如水電費、電梯管理費、維修費，甚至
    其他的權利）是由買方也就是被告等人來行使或負擔？）是
    的，我們是約定從95年9 月1 日開始，系爭房屋的現場就是
    由被告那一方負擔。（問：如果系爭房屋上面有基地臺每月
    可以收租金的話，也是從95年9 月1 日起由買方也就是被告
    這一方來收取？）是的，我們在簽約當天，口頭上就有跟被
    告說過等語（見本院卷第139 頁），可知證人即如附表所示
    之15戶房屋之原所有人甲○○之代理人丁○○與代表被告一
    方之戊○○簽訂有關該15戶房屋之買賣契約時，已同意自95
    年9 月1 日起，由買受人即被告一方收取該15戶房屋所應分
    配之頂樓基地臺租金，則被告據此以戊○○之名義，向當時
    負責分配頂樓基地臺租金之告訴人收取該15戶房屋所應分配
    之頂樓基地臺租金，於法自屬有據。至甲○○之另一代理人
    即證人林溪河、陳錫安於偵查中固證稱：簽約內容是請戊○○找買主，且沒有同意被告兄弟代甲○○收取大哥大基地臺
    租金云云，所證之契約內容核與甲○○與戊○○所簽之契約
    乃係不動產買賣契約之情不符，復與證人丁○○所證不合，
    是其二人之證言是否屬實，自非無疑，所證自不足資為不利
    被告之認定。
五、綜上所述，公訴意旨所據之積極證據所為之證明，並未達於
    通常之人均不致有所懷疑而得確信其為真實之程度，尚難遽
    為被告有罪之判斷。此外，復查無其他確切之證據足資證明
    被告有公訴人所指之詐欺取財犯行，揆諸前述說明，既不能
    證明被告犯罪，自應諭知被告無罪之判決，以昭審慎。
據上論斷，應依刑事訴訟法第301 條第1 項，判決如主文。
本案經檢察官郭季青到庭執行職務。
中    華    民    國    98    年    4     月    30    日
                  刑事第十六庭  審判長法  官  許必奇
                                      法  官  陳明偉
                                      法  官  鄧雅心
以上正本證明與原本無異。
如不服本判決應於收受判決後10日內向本院提出上訴書狀，並應
敘述具體理由。其未敘述上訴理由者，應於上訴期間屆滿後20日
內向本院補提理由書（均須按他造當事人之人數附繕本）「切勿
逕送上級法院」。
                                      書記官  王小芬
中    華    民    國    98    年    4     月    30    日
附表：
┌──┬───────────────┬───┬──────┬──────┐
│編號│房屋門號                      │建號  │購入日期    │售出日期    │
├──┼───────────────┼───┼──────┼──────┤
│  1 │臺北縣板橋市○○路302號3樓    │11471 │95年8月30日 │96年9月6日  │
├──┼───────────────┼───┼──────┼──────┤
│  2 │臺北縣板橋市○○路302號5樓    │11473 │95年8月30日 │96年8月28日 │
├──┼───────────────┼───┼──────┼──────┤
│  3 │臺北縣板橋市○○路302號6樓    │11474 │95年8月30日 │96年6月4日  │
├──┼───────────────┼───┼──────┼──────┤
│  4 │臺北縣板橋市○○路302號7樓    │11475 │95年8月30日 │96年1月24日 │
├──┼───────────────┼───┼──────┼──────┤
│  5 │臺北縣板橋市○○路302號8樓    │11476 │95年8月30日 │96年6月4日  │
├──┼───────────────┼───┼──────┼──────┤
│  6 │臺北縣板橋市○○路302號3樓之1 │11478 │95年8月30日 │96年8月31日 │
├──┼───────────────┼───┼──────┼──────┤
│  7 │臺北縣板橋市○○路302號5樓之1 │11480 │95年8月30日 │96年10月4日 │
├──┼───────────────┼───┼──────┼──────┤
│  8 │臺北縣板橋市○○路302號6樓之1 │11481 │95年8月30日 │96年3月19日 │
├──┼───────────────┼───┼──────┼──────┤
│  9 │臺北縣板橋市○○路302號7樓之1 │11482 │95年8月30日 │96年7月3日  │
├──┼───────────────┼───┼──────┼──────┤
│ 10 │臺北縣板橋市○○路302號8樓之1 │11483 │95年8月30日 │96年4月4日  │
├──┼───────────────┼───┼──────┼──────┤
│ 11 │臺北縣板橋市○○街2號3樓      │11463 │95年8月30日 │96年8月28日 │
├──┼───────────────┼───┼──────┼──────┤
│ 12 │臺北縣板橋市○○街2號5樓      │11465 │95年8月30日 │96年10月16日│
├──┼───────────────┼───┼──────┼──────┤
│ 13 │臺北縣板橋市○○街2號6樓      │11466 │95年8月30日 │96年4月30日 │
├──┼───────────────┼───┼──────┼──────┤
│ 14 │臺北縣板橋市○○街2號7樓      │11467 │95年8月30日 │96年9月17日 │
├──┼───────────────┼───┼──────┼──────┤
│ 15 │臺北縣板橋市○○街2號8樓      │11468 │95年8月30日 │96年5月23日 │
└──┴───────────────┴───┴──────┴──────┘


司法院資訊處製作；財團法人民間司法改革基金會備份。
